【裁判字號】    95,訴,590
【裁判日期】    951130
【裁判案由】    偽造有價證券等
【裁判全文】
臺灣苗栗地方法院刑事判決               95年度訴字第590號
公  訴  人  臺灣苗栗地方法院檢察署檢察官
被      告  乙○○
指定辯護人  本院公設辯護人  丙○○
上列被告因偽造有價證券等案件，經檢察官提起公訴（95年度偵
字第4801號），本院判決如下：
    主  文
乙○○連續犯偽造有價證券罪，累犯，處有期徒刑參年肆月。如
附表壹、貳所示之本票其中偽造發票人黃盛員部分，均沒收。又
犯行使偽造私文書罪，累犯，處有期徒刑肆月。如附件所示「保
管條」上偽造之「黃盛員」署押壹枚沒收。應執行有期徒刑參年
陸月，如附表壹、貳所示之本票其中偽造發票人黃盛員部分，均
沒收。如附件所示「保管條」上偽造之「黃盛員」署押壹枚沒收
。
    犯罪事實
一、乙○○曾因業務過失致死案件，於91年4 月1 日經本院判處
    有期徒刑6 月，如易科罰金以300 元折算1 日確定。於91年
    5 月9 日易科罰金執行完畢。
二、乙○○於民國88年間，因不堪甲○○、丁○○一再向其索討
    先前所積欠之會款，竟意圖供行使之用，而基於概括之犯意
    ，先後連續為下列行為：
（一）同年5 月30日某時，在其位於苗栗縣竹南鎮崎頂里之住處
      ，未經其父黃盛員之同意，在其所簽發如附表壹所示之本
      票上，偽造「黃盛員」之署押，並盜用其印章於各該本票
      上，使黃盛員成為共同發票人，其後即於同日甲○○前來
      其住處時，將上述偽造之本票，持交甲○○，用供會款之
      清償而為行使。
（二）同年10月25日某時，在丁○○位於苗栗縣竹南鎮山佳里合
      意新村10鄰7 號之住處，以上述相同之方式，在其所簽發
      面額如附表貳所示之本票上，偽造「黃盛員」之署押並盜
      用其印章於各該本票上，使黃盛員成為共同發票人，並持
      交丁○○，用供會款之清償而為行使。
三、乙○○另又基於偽造私文書之犯意，於同年10月25日某時，
    在丁○○之上述住處，未經黃盛員之同意，擅自於其所書立
    如附件所示之保管條保證人欄，偽造「黃盛員」之署押，並
    盜用其印章，使黃盛員成為該保管條上所載債務之保證人，
    足生損害於黃盛員，並即在丁○○之上述住處，當場交給丁○○，用供會款積欠之憑證而為行使，亦足以生損害於黃盛
    員及丁○○。
四、之後乙○○並未償還上述票款及保管條上之所載債務，而黃
    盛員又於89年6 月17日亡故，甲○○、丁○○乃於93年間持
    上開本票向臺灣苗栗地方法院訴請黃盛員之繼承人即乙○○
    之胞兄黃信釗給付票款，經乙○○於審理時自白上述本票及
    保管條上「黃盛員」之簽名均係其所偽簽，甲○○、丁○○
    才知道上情。
五、本案件經陳盷楨及丁○○訴由臺灣苗栗地方法院檢察署檢察
    官偵查起訴。
    理  由
壹、關於證據能力之認定
一、兩造對於本案證據資料之證據能力，均無爭執，此為兩造於
    準備程序中陳述明確（本院卷第13頁）。惟關於告訴人甲○○、丁○○於偵查中向檢察事務官之陳述，其為被告以外之
    人於審判外之陳述，其原不得作為證據，因符合法律規定之
    例外情形，而得證據，故特別說明如後。
二、本案中被害人甲○○、丁○○於偵查中向檢察事務官所為之
    陳述，兩造均知其為被告以外之人於審判外之陳述，惟於言
    詞辯論終結前，均未就其證據能力聲明異議，依刑事訴訟法
    第159 條之5 第2 項，視為同意其證據能力，本院審酌該言
    詞陳述，係在檢察事務官面前所作成，製有訊問筆錄可憑，
    作為本案判斷證據，應為適當，故依刑事訴訟法第159 條之
    5 第1 項得為證據。
貳、認定犯罪事實所根據的證據及理由
一、被告對於上述犯罪事實均已於偵、審中坦白承認。
二、被告於本院93年度苗簡字第16號、93年度苗簡字第17號民事
    事件審理中，亦均作證坦承被害人黃盛員並未同意其於上述
    各該票據及文件中以其名義簽名及用印，此有各該民事言詞
    辯論筆錄附卷可憑。
三、證人即被害人陳盷楨及丁○○則於檢察事務官調查中，對於
    上述犯罪事實有詳細證述。
四、另有本案被告所偽造之本票及保管條之影本附在卷中，足為
    佐證。
五、綜上所述，本件事證明確，被告犯行，可以認定。
、論罪科刑的理由
一、被告行為後，刑法及罰金罰鍰提高標準條例於95年7 月1 日
    修正施行，其修正施行之條文中與本案有關，且應與修正施
    行前之規定比較有利被告與否者，並其於本案比較結果，說
    明如下：
（一）刑法第33條：關於罰金最低額，刑法修正施行前，罰金為
      （銀元）1 元以上，經依罰金罰鍰提高標準條例第1 條前
      段提高罰金（最高提高倍數為10倍）並依現行法規所定貨
      幣單位折算新台幣條例第2 條折算為新台幣金額，與修正
      施行後比較：罰金改為新台幣1000元以上，以百元計算之
      ，應以修正施行前之規定，有利於被告。
（二）刑法第42條：關於罰金易服勞役，刑法修正施行前，係以
      1 元以上、3 元以下折算1 日，最長不得逾6 個月，經依
      修正施行前之罰金罰鍰提高標準條例第2 條規定，提高其
      折算數額，並依現行法規所定貨幣單位折算新台幣條例折
      算為新台幣金額，最高係以新台幣900 元折算1 日。刑法
      修正施行後，最高係以新台幣3000元折算1 日，最長不得
      逾1 年。兩相比較，自應以修正施行後之規定有利於被告
      。
（三）刑法第47條：刑法第47條第1 項：修正施行後，累犯加重
      規定，限於故意再犯有期徒刑以上之罪，修正施行前（第
      47條無第2 項）則無此限制，惟本件被告本係故意犯罪，
      且所犯為有期徒刑以上之罪，故上述修正施行，對被告有
      利與否而言，並無差異。
（四）刑法第51條第5 款：修正施行前，宣告多數有期徒刑，定
      其應執行刑時，最長不得逾20年，修正施行後，最長則延
      至30年，顯然以修正施行前有利於被告。
（五）修正前刑法第56條：修正施行後刪除此規定。依修正施行
      前之規定，被告所為本件先後2 次偽簽本票之行為，以連
      續犯論以1 罪，加重其刑至2 分之1 ，至多僅就法定最高
      刑加重2 分之1 。但修正施行後刪除此規定，改依數罪併
      罰之例分別宣告罪刑，並定其應執行之刑，其最高度刑將
      可至各罪最高刑之總和。故應以修正施行前之規定有利於
      被告。
（六）刑法第67條：修正施行前為68條，其規定罰金加重僅加重
      其最高度，修正施行後，同時就其最高度及最低度同加重
      之，兩相比較，自以修正施行前有利於被告。
（七）綜合上述一切情形及本案量刑結果，應以修正施行前之規
      定有利於被告，因累犯部分無影響而本案又未科罰金，故
      本案自應依刑法第2 條第1 項前段適用修正施行前之規定
      。
（八）至於無須比較修正前後之法律，而應直接適用裁判時有效
      施行之現行法者（除有法律特別規定，司法者本應適用現
      時有效施行之法律），說明如下：
    1.刑法施行法第1 條之1 第1 項、第2 項前段，立法目的在
      於將刑法分則條文之罰金單位由原先的銀元，改為新台幣
      ，而不變動其罰金之最高度，以配合刑法總則中第33條第
      5 款關於罰金單位之修正（因提高30倍又將單位改為新台
      幣，等同原條文適用罰金罰鍰提高標準條例第1 條前段提
      高罰金最高度，再折算為新台幣），解釋上不屬於刑法第
      2 條第1 項刑罰法律有變更之情形，僅係罰金計算單位之
      修正，故無須比較修正前後之法律規定（即偽造本票部分
      罰金最高刑之單位）。
    2.刑法第2 條之修正施行，其本身為新舊法比較之法律依據
      ，當然應適用現時有效施行之修正施行後規定，而無比較
      修正前後何者有利於行為人之問題。
二、被告的行為，是犯刑法第201 條第1 項偽造有價證券罪、第
    216 條、第210 條之行使偽造私文書，並須說明如下：
（一）被告於88年5 月30日及同年10月25日各1 次同時偽造如附
      表壹、貳多張「黃盛員」名義之本票，惟其所偽造之名義
      既均為同1 人，其被害法益應僅各有1 個，而不能以其偽
      造之本票張數計算其法益（最高法院73年台上字第3629
      號判例參照）。故應僅各分別成立1 個偽造有價證券罪。
（二）被告偽造有價證券並持以行使，其行使行為吸收於偽造行
      為之中，只應論以偽造罪，且偽造之有價證券內所盜用之
      印文及偽造之署押，均構成證券之一部，而應包括於偽造
      罪內，均不另論罪，亦無牽連或想像競合之問題（最高法
      院26年上字第1362號、31年上字第88號判例參照）。
（三）被告偽造私文書後，又持以行使，其偽造行為應吸收於行
      使行為，而不另論罪（最高法院24年民刑事會議決議（42
      ）參照）。
三、被告2 次偽造有價證券罪之犯行，時間相隔非久，所犯又係
    構成犯罪要件相同之罪名，顯均係基於概括犯意為之，為連
    續犯，應依修正前刑法第56條之規定論以1 罪，並加重其刑
    。
四、被告上述偽造有價證券及行使偽造私文書之犯行，犯意各別
    ，行為也不相同，應依法分別論罪、併合處罰。
五、被告有如犯罪事實欄首段之前科，及受刑罰之執行情形，有
    臺灣高等法院被告前案紀錄表可憑，其於有期徒刑執行完畢
    後5 年內，再犯上述連續偽造有價證券及行使偽造私文書之
    有期徒刑以上之罪，均各為累犯，各應依刑法第47 條 加重
    其刑。
六、量處主刑之理由
（一）被告先前有業務過失致死之前科，本件犯罪已屬累犯，此
      有臺灣高等法院被告前案紀錄表可憑。
（二）被告本件偽造「黃盛員」名義本票之面額總計有140 餘萬
      ，偽造「黃盛員」名義為保證人之私文書其擔保金額亦有
      53萬元，金額均不少，除造成黃盛員、甲○○、丁○○之
      損害外，亦因此牽連黃盛員之繼承人即黃信釗涉入相關給
      付票款之民事訴訟，實際影響結果，已超過其形式上之損
      害。
（三）被告迄今仍然無法償還本案相關債務，亦未能與告訴人達
      成和解，以致告訴人均於本院審理中表明請求從重量刑。
（四）惟被告於民事訴訟審理作證時，即已坦承犯行，於本案偵
      、審中亦未為不實的辯解，節省司法機關不必要的調查資
      源，有助於明案速斷的刑事訴訟理想。
（五）審酌以上幾點及本案中其他一切情狀，分別量處如主文所
      示之（主刑）刑罰並依法定其應執行之刑。
七、關於從刑之說明
（一）如附表壹、貳所示之本票，其發票人為黃盛員部分，係屬
      偽造，已詳如前述，應依刑法第205 條規定，不問屬於犯
      人與否，沒收之。至於各該本票上發票人為被告名義部分
      ，仍屬有效之票據，不在應法沒收之列，附帶在此說明（
      84 年 台上字第1550號判例參照）。
（二）如附件所示之保管條中，偽造「黃盛員」名義之署押及印
      文各1 枚，則應依刑法第219 條之規定沒收之。
肆、適用之法律
一、刑事訴訟法第299條第1項前段。
二、刑法第2 條第1 項前段、第201 條第1 項、第216 條、第21
    0 條、第205 條、第219 條、第51條第5款。
三、修正施行前刑法第56條、第47條。
四、刑法施行法第1條之1第1項。
本案經檢察官黃棋安到庭執行職務。
中    華    民    國    95    年    11    月    30    日
                  刑事第一庭  審判長法  官  劉 興 浪
                                    法  官  羅 貞 元
                                    法  官  蔡 志 宏
以上正本證明與原本無異。
如不服本判決，應於判決送達後10日內向本院提出上訴狀（應抄
附繕本）。告訴人或被害人如對於本判決不服者，應具備理由請
求檢察官上訴，其上訴期間之計算係以檢察官收受判決正本之日
期為準。
                                    書記官  楊 慧 萍
中    華    民    國    95    年    12    月    4     日
附表壹：
一、本票號碼為54217 、發票人為乙○○及黃盛員、面額56萬元
    、發票日期為88年5 月30日之偽造本票壹張。
二、本票號碼為54216 、發票人為乙○○及黃盛員、面額4 萬元
    、發票日期為88年5 月30日之偽造本票壹張。
三、本票號碼為54213 、發票人為乙○○及黃盛員、面額25萬元
    、發票日期為88年5 月31日之偽造本票壹張。
四、本票號碼為54214 、發票人為乙○○及黃盛員、面額4 萬元
    、發票日期為88年6 月30日之偽造本票壹張。
五、本票號碼為54215 、發票人為乙○○及黃盛員、面額4 萬元
    、發票日期為88年7月31日之偽造本票壹張。
附表貳：
一、本票號碼為61610 、發票人為乙○○及黃盛員、面額40萬元
    、發票日期為88年10月25日之偽造本票壹張。
二、本票號碼為61607 、發票人為乙○○及黃盛員、面額4 萬元
    、發票日期為88年10月25日之偽造本票壹張。
三、本票號碼為61605 、發票人為乙○○及黃盛員、面額3 萬元
    、發票日期為88年10月25日之偽造本票壹張。
四、本票號碼為61603 、發票人為乙○○及黃盛員、面額3 萬元
    、發票日期為88年10月25日之偽造本票壹張。
五、本票號碼為61602 、發票人為乙○○及黃盛員、面額3 萬元
    、發票日期為88年10月25日之偽造本票壹張。
附件：被告開立之保管條壹紙。
附記論罪之法條全文：
刑法第201條第1項
意圖供行使之用，而偽造、變造公債票、公司股票或其他有價證
券者，處3 年以上10年以下有期徒刑，得併科3 千元以下罰金。
中華民國刑法第210條
偽造、變造私文書，足以生損害於公眾或他人者，處5 年以下有
期徒刑。
第216條
行使第 210 條至第 215 條之文書者，依偽造、變造文書或登載
不實事項或使登載不實事項之規定處斷。
第339條
意圖為自己或第三人不法之所有，以詐術使人將本人或第三人之
物交付者，處5 年以下有期徒刑、拘役或科或併科1 千元以下罰
金。
以前項方法得財產上不法之利益或使第三人得之者，亦同。
前二項之未遂犯罰之。


司法院資訊處製作；財團法人民間司法改革基金會備份。
